【裁判字號】    89,易,76
【裁判日期】    890512
【裁判案由】    竊盜
【裁判全文】
臺灣新竹地方法院刑事判決                            八十九年度易字第七六號
    公  訴  人  臺灣新竹地方法院檢察署檢察官
    被      告  乙○○
    被      告  甲○○
右列被告等因竊盜案件，經檢察官提起公訴（八十八年度偵字第六八四一號），本院
判決如左：
    主  文
乙○○、甲○○均無罪。
    理  由
一、公訴意旨略以：被告乙○○、甲○○共同意圖為自己不法之所有，於民國八十八
    年九月八日晚上十一時三十分許，在新竹市○○街四０六巷五八號旁空地，以客
    觀上足為凶器之螺絲起子，竊取丙○○所有車號ＪＧ─五七七二號自小客車之車
    牌二面，得手後由乙○○裝掛於其所有車號為Ｗ七─三九八五號之自小客車使用
    ，嗣於八十八年九月九日下午五時三十分許，在新竹縣湖口鄉○○路與漢陽路口
  為警欄檢查獲，因認被告等涉有刑法第三百二十一條第一項第三款之竊盜罪嫌等
    語。
二、按犯罪事實應依證據認定之，無證據不得推定其犯罪事實，刑事訴訟法第一百五
    十四條定有明文。而認定犯罪事實所憑之證據，固不以直接證據為限，間接證據
    亦包括在內。惟認定不利於被告之事實，須依積極證據，苟積極證據不足為不利
    於被告事實之認定時，即應為有利於被告之認定，更不必有何有利之證據。又刑
    法上之竊盜罪，須意圖為自己或第三人不法之所有，而取他人之物為其成立要件
    。次按被告之自白為證據之一種，須非出於強暴、脅迫、利誘、詐欺或其他不正
    之方法，且與事實相符者，方得採為證據，故被告雖經自白，仍應調查其他必要
    之證據，以察其與事實是否相符，苟無法證明其與事實相符，根本即失其證據之
    證明力，不得採為判斷事實之根據，最高法院四十六年臺上字第八０九號著有判
    例。
三、公訴人認被告等涉有竊盜罪嫌，無非係以被告乙○○、甲○○均坦承於右揭時地
    竊取上開自小客車車牌兩面，並經被害人丙○○之指訴，復有贓物領據在卷可稽
    等為其主要論據。
四、經查：
（一）證人即本件檢察官所指之被害人丙○○於本院調查時到庭結稱：（認識被告否
      ？）認識甲○○，他與我住同一村莊，與乙○○只見過幾次面，不是很熟。（
      ＪＧ五七七二號自小客車是誰的？）我哥劉清霖的，（幾年車？）車子已經要
      報廢了，擺在工廠的外面，沒人在使用，（被告有無跟你說過要借車牌？）甲○○有向我提起過要借車牌，我以為他要用，不知道是乙○○要用的，（何時
      、何地向你借車牌？）忘記了。（他怎麼說的？）他說車牌被拔了，要借車牌
      去跑計程車。（你怎麼說？）我說跑計程車可以，他們去拔車牌時沒有跟我講
      ，是去拔的一、二天前跟我提這件事情。（何以警訊中不說是借給被告的？）
      因當時是甲○○向我借的，結果是乙○○被查獲，我不知道怎麼會這樣，才沒
      講出來。（車子自何時就擺在那裡？）半年以上了。（甲○○確實有向你借車
      牌？）是的。（車子有無報失竊？）沒有等語（見本院八十九年三月二十三日
      訊問筆錄），核與被告甲○○於本院審理時供稱：要去拔車牌前兩天有打電話
      去找丙○○，他媽說他去上班還沒回來，有跟他媽說我們何時會過去拿車牌，
      他媽說等他兒子回來再跟他說，我要去拿車牌的前二十分鐘有打電話給丙○○
      說我們要過去拿車牌，他媽說他在睡覺，我們就直接過去拿車牌了。（被害人
      有無同意你們拿他的車牌？他媽怎麼說？）他媽說她要跟丙○○說，打完電話
      的隔天傍晚他自我家經過，我有遇到他，跟他提拿車牌的事，他說只要不是拿
      去做壞事就沒關係，（這輛車況如何？報廢了否？）車子很久沒有開，但尚未
      報廢（見本院八十九年三月九日訊問筆錄）等語相符；另被告乙○○於遭警查
      獲時供稱：我與甲○○共同拆取，因為當時他跟我說ＪＧ─五七七二號車牌是
      他朋友的，因我被開罰單吊扣Ｗ七─三九八五號大牌，所以拿他人之ＪＧ─五
      七七二號汽牌懸掛，是甲○○跟我說他朋友的車子準備要報廢所以提議我們一
      起去拆車牌等語（見偵查卷第五頁背面），其後於偵查中陳稱：因我車牌被航
      警局扣留一個月，因我是跑私人計程車，因無車牌無法營業（見偵查卷第十七
      頁背面、第十八頁）。我車牌被扣，甲○○打電話來說他朋友有車牌可以給我
      掛，是我們二人下手拆車牌，再由我親手裝上我的車的等語（見偵查卷第二十
      四頁背面），綜合上開被告二人及證人丙○○所述，足認本件係因被告乙○○
      所有之Ｗ七─三九八五號自小客車之車牌遭警查扣後，其商請被告甲○○想辦
      法，而被告甲○○方向證人丙○○商借已閒置一段時日未在使用之系爭ＪＧ─
      五七七二號自小客車之車牌，經丙○○同意將系爭車牌借予被告甲○○使用後
      ，被告二人始於右揭時地共同拆取系爭ＪＧ─五七七二號自小客車之車牌兩面
      ，掛於Ｗ七─三九八五號自小客車上供被告乙○○使用，是以，被告二人拆取
      系爭自小客車車牌前，既已先由其中被告甲○○徵得證人丙○○之同意，則其
      等二人主觀上自無不法所有之意圖可言。
（二）再者，公訴人認被告等涉有竊盜犯嫌，所持另一依據係：卷附贓物認領保管收
      據一紙，然查系爭ＪＧ─五七七二號自小客車之二面車牌，並未經被害人丙○○向警局報案遭竊，而係伊同意借予被告甲○○使用等情，業據證人丙○○於
      本院審理時證述明確，核與其於警訊時陳稱：（你因何事到派出所製作筆錄？
      ）因我公司所有的車輛ＪＧ─五七七二號自小客車車牌遭人竊取，警方通知我
      到新工所製作筆錄，（你所有ＪＧ─五七七二號自小客車車牌何時何地失竊？
      ）我不知道何時被竊，因為該ＪＧ─五七七二號自小客車車輛於八十七年九月
      間就停放於浸水北街五八號旁路邊，直到今日警方通知我我才知道車牌失竊等
      語（見偵查卷第八頁）相符，因此，系爭ＪＧ─五七七二號車之車牌並非失竊
      之贓物已堪認定，故證人丙○○所出具之上開贓物認領保管收據，僅得證明系
      爭兩面車牌已經被害人丙○○領回，然該車牌既非失竊之物，已如前述，則丙○○所出具之贓物認領保管收據，自無從作為證明被告等所涉犯前揭竊盜犯行
      之證據。
（三）至被告等於歷次之偵審中，曾自白竊盜犯行，並承認錯誤，惟查，前揭自小客
      車車牌既係證人丙○○同意借予被告甲○○使用，被告等主觀上自無何不法之
      意圖，且如前述，證人丙○○於警訊中並未積極指述系爭車牌係遭人竊取，僅
      於警察訊問時答以不知該車牌於何時、何地遭竊等語，則尚難憑其於警訊中之
      陳述即遽認證人丙○○已指述被竊情節明確，因此，卷附由丙○○所出具之贓
      物認領保管收據，自亦無從作為證明被告竊盜犯行之依據，是以，經本院調查
      之結果，尚無積極證據得以證明被告之自白與事實相符，則被告等有關竊取系
      爭車牌之自白即失其證據之證明力，不得採為本件判斷事實之根據。
五、綜上，被告等雖有共同拆取系爭ＪＧ─五七七二號自小客車車牌之事實，惟該車
    牌既經被害人丙○○同意借予被告甲○○使用，則被告等主觀上既認使用系爭車
    牌業經有權之人即被害人丙○○之同意，而加以拆取使用，自難認其等有竊盜之
    犯意，並被告等所為之自白經調查之結果，無法證明與事實相符。揆諸前揭說明
    ，苟無法證明自白與事實相符，則自白根本失其證據之證明力，不得採為判斷事
    實之根據，並認定犯罪事實所憑之證據，固不以直接證據為限，惟苟積極證據不
    足為不利於被告事實之認定時，即應為有利於被告之認定，更不必有何有利之證
    據。是本件既無何積極證據足為不利於被告事實之認定，即應為有利於被告之認
    定。此外，復查無其他積極證據足以證明被告有何竊盜之犯行，應認為被告之犯
    罪尚不能證明，爰依法為其無罪判決之諭知。
據上論斷，應依刑事訴訟法第三百零一條第一項，判決如主文。
本案經檢察官羅雪梅到庭執行職務。
中      華      民      國       八十九      年     五    月    十二    日
                                 臺灣新竹地方法院刑事第二庭
                                         法  官  謝  永  昌
右正本證明與原本無異。
如不服本判決，應於判決送達後十日內向本院提出上訴狀( 應附繕本 )，上訴於
臺灣高等法院。
                                         書記官  陳  凰  榆
中      華      民      國       八十九      年     五    月    十二    日


司法院資訊處製作；財團法人民間司法改革基金會備份。
